【裁判字號】    98,交簡上,117
【裁判日期】    981201
【裁判案由】    過失傷害
【裁判全文】
臺灣臺北地方法院刑事判決           98年度交簡上字第117號
上  訴  人  臺灣臺北地方法院檢察署檢察官
上  訴  人
即  被  告  乙○○
選任辯護人  郭芳宜律師
上列上訴人因被告犯過失傷害案件，不服本院簡易庭97年度交簡
字第100 號，中華民國98年4 月30日第一審簡易判決（起訴案號
：臺灣臺北地方法院檢察署97年度偵字第17459 號及移送併案號
：臺灣臺北地方法院檢察署98年度偵字第5088號）提起上訴，本
院判決如下︰
    主  文
原判決撤銷。
乙○○因過失傷害人，處有期徒刑肆月，如易科罰金，以新臺幣
壹仟元折算壹日。
    事  實
一、乙○○於民國96年11月1 日22時20分許，駕駛車牌號碼：ZP
    —2248號自小客車，沿臺北縣新店市○○路東往西方向行駛
    ，於行經該寶橋路與中興路2 段之交岔路口，欲左轉中興路
    時，本應注意車輛行駛至交岔路口左轉彎時，不得占用來車
    道搶先左轉，而須駛至交岔路口中心處始得左轉，且應讓直
    行車先行，而當時為夜間有照明、無障礙物、視距良好，尚
    無不能注意之情事，竟未行駛至交岔路口中心處，且未讓直
    行車先行，即貿然左轉欲通過上開路口駛入中興路時，適有
    對向直行之甲○○騎乘腳踏車，亦疏未注意依規定設置燈光
    及反光裝置之安全設備即騎乘於道路內，以致上開2 輛車輛
    發生碰撞，致甲○○人車倒地，受有第12胸椎壓迫性骨折及
    頭部外傷併全身多處挫傷等傷害。乙○○於肇事後在未被有
    偵查犯罪職務之公務員發覺前，留在現場向前往處理之臺北
    縣政府警察局新店分局警備隊警員承認為肇事人，自首上情
    ，接受裁判。
二、案經甲○○訴由臺灣臺北地方法院檢察署檢察官偵查起訴及
    移送併案審理。
    理  由
壹、證據能力：
    按被告以外之人於審判外之言詞或書面陳述，除法律有規定
    者外，不得作為證據。又被告以外之人於審判外之陳述，雖
    不符前4 條之規定，而經當事人於審判程序同意作為證據，
    法院審酌該言詞陳述或書面陳述作成時之情況，認為適當者
    ，亦得為證據。當事人、代理人或辯護人於法院調查證據時
    ，知有第159 條第1 項不得為證據之情形，而未於言詞辯論
    終結前聲明異議者，視為有前項同意，刑事訴訟法159 條第
    1 項、第159 條之5 分別定有明文。查證人甲○○於警詢中
    所為之陳述，固係審判外之陳述而屬傳聞證據，惟檢察官、
    被告乙○○及辯護人就上開審判外之陳述，於本院審理中，
    並不爭執證據能力，復未曾於言詞辯論終結前聲明異議，而
    本院審酌該證人陳述作成時之情況，並無違法取證及證明力
    過低之瑕疵，亦認以之作為證據為適當，依前揭規定說明，
    自得為證據。
貳、實體方面：
一、訊據被告對於上揭時、地駕車行駛至肇事路口，疏未注意車
    輛行駛至交岔路口左轉彎時，須駛至交岔路口中心處始得左
    轉，且應讓直行車先行，而於左轉彎時，與對向直行之告訴
    人甲○○所騎乘之腳踏車發生碰撞事故，並造成告訴人受有
    傷害之事實，坦承不諱（見原審97年度交易字第577 號刑事
    卷第11之1 頁、本院98年11月5 日審判筆錄第6 頁），且查
    ：
  (一)核與告訴人於警詢（見97年度他字第3969號偵查中第36頁）
    指述情節相符，並有卷附財團法人天主教耕莘醫院診斷證明
    書1 份、交通道路交通事故現場圖1 份、道路交通事故調查
    報告表(一)、(二)1 份及現場照片8 張在卷可稽（見97年度他字
    第3969號偵查卷第16頁、第32頁至第35頁）。
  (二)而被告於本院審理中雖質疑告訴人所受第12胸椎壓迫性骨折
    是否為舊傷，與本案車禍無關云云。然查，經本院函詢財團
    法人天主教耕莘醫院結果，告訴人固曾於93年11月18日因車
    禍事故已造成第12胸椎壓迫性骨折等情，有該醫院98年9 月
    19日耕醫病歷字第0980005008號函1 份在卷可稽，惟依告訴
    人於本案發生後旋即前往財團法人天主教耕莘醫院，並經住
    院治療，迄至96年11月17日始出院，期間並由神經外科予以
    醫治，出院時更因身體多處挫傷、第12胸椎壓迫性骨折導致
    行動困難需輪椅助行等情，此有該醫院98年8 月21日耕醫病
    歷字第0980004295號函及告訴人病歷資料1 份在卷可佐（見
    本院卷第35頁至第37頁），對照告訴人於本案車禍前猶可自
    行騎乘腳踏車，顯然行走並無問題之情形，及依告訴人於本
    院審理時再指稱：93年11月分車禍時受傷部位，已經治癒，
    並能正常上班等情（見本院98年11月5 日審判筆錄第7 頁）
    ，足見告訴人於本案車禍前後，明顯身體健康狀況有差異，
    更因第12胸椎壓迫性骨折，需輪椅代步始能出院，參以醫學
    臨床上，身體1 處骨折經治癒後，又因外力重擊，而於同一
    部位再發生骨折之情形，非無可能之事，是該第12胸椎壓迫
    性骨折，應非僅為93年間車禍事故之舊傷，本次車禍事故，
    應有再一次造成第12胸椎壓迫性骨折之情，較屬合理。何況
    ，依財團法人天主耕莘教醫院亦曾函覆：‧‧‧96年車禍主
    要是引起胸椎第12節壓迫性骨折等情，此有該醫院98年3 月
    3 日耕醫病歷字第098000571 號函在卷可稽（見97年度交易
    字第577 號偵查卷第21頁），亦直指本次車禍事故有造成告
    訴人第12胸椎受傷之情，是本院認本案車禍事故確有造成告
    訴人第12胸椎壓迫性骨折之傷害。
  (二)又觀諸卷附現場照片所示（97年度他字第3969號偵查卷第38
    頁至第39頁），被告車輛發生碰撞事故後，是停放在交岔路
    口黃色網狀線區邊緣處，並未在該黃色網狀線區之中心處。
    依此，足見被告自寶橋路欲左轉中興路時，顯未抵達該交岔
    路口黃色網狀線內之中心處，而於進入中興路時，車身即向
    左偏駛，侵入對向直行之來車車道，被告確有駕駛車輛未至
    交岔路口中心處即搶先左轉，且未讓直行車先行之事實甚明
    。
  (三)至告訴人目前雖下肢永久無法行走，經判斷已永久無法恢復
    工作能力，永久需專人照顧等情，有財團法人天主教耕莘醫
    院98年4 月2 日診斷證明書1 份在卷（見97年交簡字第100
    號刑事卷第15頁），惟經原審函詢財團法人天主教耕莘醫院
    結果，認告訴人於97年1 月在該院神經內科被診斷有腰椎第
    4 節及第5 節結核感染與無法行動應有所關聯，96年車禍主
    要引起胸椎第12節壓迫性骨折，是否為腰椎結核感染的原因
    較為間接，此有該醫院98年3 月3 日耕醫病歷字第09800057
    1 號函文在卷可佐（見97年度交易字第577 號刑事卷第21頁
    ），足見告訴人目前無法行走，乃是因其患有腰椎第4 節及
    第5 節結核感染所造成甚明。而告訴人是於97年1 月28日經
    醫師診斷患有結核性腰椎病變病症，有財團法人天主教耕莘
    醫院診斷證明書1 份在卷可佐（見97年度交簡字第100 號刑
    事卷第15頁），顯是本案車禍事故發生後近3 個月之事，抑
    且觀諸該結核性腰椎病變，患病部位，更與前揭傷勢不同，
    本院實難認此病症與本案車禍事故有關，是告訴人患有結核
    性腰椎病變及目前無法行動，與被告之犯行間並無直接因果
    關係。
  (四)按汽車行駛至交岔路口，左轉彎時，應依下列規定：五、左
    轉彎時，應距交岔路口30公尺處顯示方向燈或手勢，換入內
    側車道或左轉車道，行至交岔路口中心處左轉，並不得占用
    來車道搶先左轉。七、轉彎車應讓直行車先行。道路交通安
    全規則第102 條第1 項第5 款、第7 款分別定有明文。被告
    駕駛車輛沿臺北縣新店市○○路東往西方向行駛，於行經寶
    橋路與中興路之交岔路口欲左轉中興路時，自應注意上開規
    定，注意對向來車狀況，且應行駛至交岔路口中心處，禮讓
    直行車輛優先通行後認為安全時，方得左轉續行，而依當時
    事故地點復無不能注意上開規定之情事，有上開調查報告表
    在卷可參，被告並無不能注意之情，其竟疏不注意違反上開
    規定，以致肇事，致人受傷，其駕駛行為有過失甚為明確。
    本件告訴人因本件車禍受傷，與被告之過失行為間並有相當
    因果關係。再者，觀諸卷附腳踏車照片所示（見97年度他字
    第3969號偵查卷第41頁第42頁），告訴人所騎乘之腳踏車，
    前後均無燈光設備，顯亦違反道路交通安全規則第119 條及
    第128 條規定，慢車應設置燈光等安全安全設備，並於在夜
    間行車時，應開啟燈光之規定，而同有過失，惟此仍無從解
    免被告刑事過失責任。從而，本件罪證明確，被告過失犯行
    洵堪認定。
二、核被告所為，係犯刑法第284 條第1 項前段之過失傷害罪。
    被告於車禍發生後，留在現場向前往處理之警員承認為肇事
    人，接受裁判，有臺北縣政府警察局新店分局道路交通事故
    肇事人自首情形記錄表1 份在卷可查（見97年度他字第3969
    號偵查卷第45頁），是其係對於未發覺之罪自首而受裁判，
    應依刑法第62條前段之規定減輕其刑。又檢察官移送併案之
    事事實，與已經起訴之部分，屬同一事實，自在本院所得審
    理之範圍，併此敘明。原審對被告論罪科刑，固非無見，惟
    查原審疏未注意被告確有自首之情（如前所述），實有未洽
    ，被告提起上訴，認原審未予斟酌自首情形，為有理由，自
    應由本院將原判決撤銷改判。至檢察官循告訴人之請求，提
    起上訴意旨略以：告訴人確因本件車禍事故，受傷頗為嚴重
    ，原審量刑尚嫌過輕等語。然依被告犯罪後已坦認犯行，且
    參酌被告於案發後留在現場向前往處理之警員承認為肇事人
    ，接受裁判，符合自首減輕之事由、本件車禍事故發生告訴
    人亦有過失及所受傷勢等各情，原審量處被告有期徒刑5 月
    ，稍嫌過重。爰審酌被告素行、過失程度、告訴人所受傷勢
    ，及參以被告雖已先行支付告訴人新臺幣200,000 元，有支
    票1 份在卷可稽（見本院卷附），惟迄今仍未與告訴人達成
    和解等一切情狀，量處如主文所示之刑，並諭知易科罰金之
    折算標準。
據上論斷，依刑事訴訟法第455 條之1 第1 項、第3 項、第369
條第1 項前段、第364 條、第299 條第1 項前段，刑法第284 條
第1 項前段、第62條前段、第41條第1 項前段，刑法施行法第1
條之1 ，判決如主文。
本案經檢察官楊琬鈺到庭執行職務。
中    華    民    國    98    年    12    月    1     日
                          臺灣臺北地方法院刑事第十七庭
                               審判長法  官   劉煌基
                                     法  官   何俏美
                                     法  官   賴淑美
上正本證明與原本無異。
不得上訴。
                                     書記官   許翠燕
中    華    民    國    98    年    12    月    7     日
附錄本案論罪科刑法條全文：
刑法第284條：
中華民國刑法第284條
（過失傷害罪）
因過失傷害人者，處 6 月以下有期徒刑、拘役或 5 百元以下罰
金，致重傷者，處 1 年以下有期徒刑、拘役或 5 百元以下罰金
。
從事業務之人，因業務上之過失傷害人者，處 1 年以下有期徒
刑、拘役或 1 千元以下罰金，致重傷者，處 3 年以下有期徒刑
、拘役或 2 千元以下罰金。

司法院資訊處製作；財團法人民間司法改革基金會備份。
